臺灣臺北地方法院民事判決　　　　　　 95年度簡上字第534號
上　訴　人　丁○○
訴訟代理人　戊○○律師
　　　　　　溫思廣律師
被　上訴人　台灣歐力士股份有限公司
法定代理人　甲○○
訴訟代理人　乙○○
上列當事人間請求給付租金事件，上訴人對於中華民國95年8 月
11日本院臺北簡易庭95年度北簡字第11351 號第一審判決，提起
上訴，本院於96年8 月10日言詞辯論終結，判決如下：
    主      文
原判決關於命上訴人連帶給付之訴部分，及該部分假執行之宣告
，暨除確定部分外訴訟費用之裁判均廢棄。
上開廢棄部分，被上訴人在第一審簡易之訴駁回。
第二審訴訟費用由被上訴人負擔。
    事實及理由
壹、程序方面：
    按當事人在第二審不得提出新攻擊或防禦方法。但如不許其
    提出顯失公平者，不在此限，民事訴訟法第447 條第1 項第
    6 款定有明文。經查，本件被上訴人雖抗辯稱：上訴人於原
    審並未否認其於系爭出租契約書上簽名、蓋印之事，僅答辯
    稱其目前已非人文公司之負責人，故毋庸負連帶清償責任，
    其上訴意旨主張並未於系爭出租契約書上簽名、蓋印，為新
    防禦方法，應不合法等語，然上訴人於原審僅具狀答辯稱其
    已非人文公司之負責人，應由人文公司新任負責人與被上訴
    人另訂新約，不應依舊契約由其負連帶責任，憑此尚不足推
    論上訴人並未否認系爭出租契約書「承租人之連帶債務人」
    欄位上「丁○○」之簽名、印文為其本人所為，若不許其在
    第二審提出此一抗辯，顯失公平，依上揭規定，應予准許。
貳、實體方面：
一、被上訴人起訴主張略以：上訴人原為人文科技有限公司（以
    下稱人文公司）之負責人，人文公司以英伍實業有限公司（
    以下稱英伍公司）、上訴人為連帶保證人，於民國94年4 月
    8 日與伊簽訂影印機及附屬設備租賃契約，雙方約定租期自
    94年4 月8 日起共31個月、每期租金新臺幣（下同）19,000
    元；另人文公司再於94年5 月9 日與伊簽訂電腦租賃契約，
    租期自94年5 月9 日起共31個月，每期租金3,600 元，英伍
    公司、上訴人亦擔任連帶保證人。惟人文公司自94年8 月起
    即未依約繳納租金，所交付之票據亦遭拒絕往來，共計積欠
    伊570,600 元，伊業依租賃契約第10條之規定，以台北信維
    郵局第201 號、962 號存證信函催告人文公司給付租金，並
    終止兩造間租賃契約。詎人文公司屢經催討，仍置之不理，
    上訴人既為人文公司之連帶保證人，自應負連帶清償之責，
    爰依法提起本件訴訟等語。並聲明：上訴人應連帶給付被上
    訴人570,600 元，及自起訴狀繕本送達之翌日起至清償日止
    ，按年息14.6％計算之利息。
二、上訴人則略以：伊於系爭出租契約簽訂時，雖掛名人文公司
    之董事，惟並未實際參與公司之經營，人文公司實際上係由
    訴外人孫鈺人負責經營。而系爭出租契約並非伊代表人文公
    司與被上訴人簽訂，伊亦未同意擔任連帶保證人，系爭出租
    契約書上之「丁○○」並非伊所簽寫，印章亦非伊所蓋用，
    伊亦未授權任何人於系爭出租契約書上簽名及蓋章，被上訴
    人均未曾與伊對保，故伊自毋庸負連帶清償之責等語，資為
    抗辯。
三、原審依被上訴人之請求判命上訴人及人文公司如數連帶給付
    ，駁回被上訴人請求英伍公司連帶給付之部分，上訴人不服
    ，全部聲明上訴（人文公司部分未據其聲明不服，英伍公司
    部分未據被上訴人聲明不服，均已告確定，不在本院審理範
    圍），並上訴聲明：（一）原判決不利於上訴人之部分廢棄
    。（二）上開廢棄部分，被上訴人在第一審之訴駁回。被上
    訴人則答辯聲明：上訴駁回。
四、兩造不爭執事項；
（一）上訴人於系爭出租契約書簽訂時，為人文公司之董事。
（二）系爭出租契約書上「丁○○」之印文形式上為真正。
五、本件之爭點為；本件系爭出租契約書上「承租人之連帶債務
    人」欄位上訴人之簽名、用印是否係上訴人本人所親為，或
    係他人經由上訴人之同意、授權後所為？茲分述如下：
（一）按私文書之真正，他造當事人有爭執者，舉證人應負證明
      其真正之責，民事訴訟法第357 條定有明文。又民事訴訟
      法第358 條關於私文書經本人或其代理人簽名、畫押、蓋
      章或按指印者，推定為真正之規定，須其簽名、畫押、蓋
      章或按指印係本人或其代理人為之，在當事人間已無爭執
      或經舉證人證明者，始得適用（參照最高法院28年上字第
      10號判例意旨）。
（二）本件經本院依上訴人之聲請，函調上訴人於臺中商業銀行
      松山分行、福勝證券股份有限公司、淡水第一信用合作社
      申請開戶時所填寫之申請書原本，連同上訴人於原審95年
      4 月13日、同年5 月11日、同年6 月14日、同年7 月26日
      言詞辯論期日之民事報到單上所簽寫「丁○○」之筆跡（
      見原審卷第33、44、54、68頁）與系爭2 份出租契約書一
      併送請法務部調查局鑑定結果，上訴人於臺中商業銀行松
      山分行、福勝證券股份有限公司、淡水第一信用合作社申
      請開戶時所填寫之申請書原本與上訴人於原審95年4 月13
      日、同年5 月11日、同年6 月14日、同年7 月26日言詞辯
      論期日之民事報到單上所簽寫「丁○○」之筆跡，與本件
      系爭2 份出租契約書上「丁○○」字跡之筆劃特徵不符，
      有該局96年5 月4 日調科貳字第09600188030 號鑑定通知
      書在卷可參（見本院卷第88頁），是系爭出租契約書「承
      租人之連帶債務人」欄位上「丁○○」之簽名顯非上訴人
      所親簽甚明。
（三）又按文書上之簽名由本人所親簽為常態，由本人授權他人
      代簽為變態，故主張變態事實之當事人，應就此負舉證責
      任。本件被上訴人陳稱：本件租賃之細節伊係委託陳忠凱
      出面，簽約時伊並未派人在場等語（見本院卷第115 頁反
      面），證人即被上訴人之員工林琦菁亦證稱：伊係委託供
      應商將合約交予客戶用印，伊並未直接與系爭租賃契約之
      承租人與連帶債務人聯繫過等語（見原審卷第47頁），而
      證人陳忠凱於原審則證稱：雙方用印時伊並未在場，伊的
      對口單位是人文公司之經理孫鈺人，伊係將尚未用印之契
      約書交予人文公司樓下1 位行政小姐，請其轉達給老板用
      印，用完印後再通知伊取回，系爭租賃契約之連帶債務人
      伊並未接觸過等語（見原審卷第46頁），是本件不論是被
      上訴人或受被上訴人委託之證人陳忠凱，均未確實與連帶
      債務人對保，故無法說明系爭出租契約書「承租人之連帶
      債務人」欄位上「丁○○」之簽名及用印究係何人所為，
      更無法舉證證明系爭出租契約書上「丁○○」之簽名為上
      訴人授權他人所代簽，自難認系爭出租契約書上「丁○○
      」之簽名係上訴人同意、授權他人所代簽。
（四）至上訴人雖不否認系爭出租契約書上「丁○○」之印文形
      式上為真正，惟辯稱並非其本人所親自蓋印，亦未授權他
      人於系爭出租契約書上蓋印，而衡諸常情，既係同1 份出
      租契約書，上訴人應無親自在其上用印，卻反未親自簽名
      之理，是該出租契約書「承租人之連帶債務人」欄位上「
      丁○○」之印文亦非上訴人所親蓋，應屬無疑，而被上訴
      人並無法舉證證明上訴人曾授權他人在系爭出租契約書上
      蓋用上訴人之印章，另縱使上訴人曾將人文公司及伊之印
      章均交予孫鈺人或人文公司其他職員保管、持有，然由自
      己之行為表示以代理權授與他人者，對於第三人應負授權
      人之責任，必須本人有表見之事實，足使第三人信該他人
      有代理權之情形存在，始足當之。我國人民將自己印章交
      付他人，委託該他人辦理特定事項者，比比皆是，倘持有
      印章之該他人，除受託辦理之特定事項外，其他以本人名
      義所為之任何法律行為，均須由本人負表見代理之授權人
      責任，未免過苛，此經最高法院著有70年台上字第657 號
      判例可資參照。查證人即人文公司之員工丙○○證稱：伊
      為上訴人之助理，後來有一陣子伊去淡水拓展業務，在伊
      去淡水前上訴人並未負責人文公司之經營，公司實際上是
      由孫鈺人在經營等語（見本院卷第114 頁反面、第115 頁
      正面），此與證人陳忠凱證稱：伊的對口單位是人文公司
      之經理孫鈺人，系爭租賃契約之連帶債務人伊並未接觸過
      等語互核相符，顯見上訴人並未實際經營人文公司。而縱
      使上訴人曾將人文公司及伊之印章均交予孫鈺人或人文公
      司其他職員保管、持有，憑此至多僅能認定上訴人授權該
      人就與人文公司本身有關之業務，得因上訴人為人文公司
      法定代理人之身分而使用上訴人之印章，難認上訴人亦授
      權該人得以上訴人個人之名義、使用上訴人之印章為其他
      之法律行為，揆諸前開判例之意旨，自難認上訴人應負表
      見代理之授權人責任。至被上訴人雖主張：伊於系爭出租
      契約書簽訂後，曾打電話詢問上訴人，上訴人稱其知悉系
      爭出租契約書簽訂之事云云，惟為上訴人所否認，被上訴
      人就此既無法舉證以實其說，自難採信。
六、綜上所述，本件依上開事證，既足以認定系爭出租契約書「
    承租人之連帶債務人」欄位上「丁○○」之簽名、印文均非
    上訴人所親簽、親蓋，被上訴人就系爭出租契約書上「丁○
    ○」之簽名及用印究係何人所為，及該人是否確係基於上訴
    人之授權而在系爭出租契約書「承租人之連帶債務人」欄位
    上代簽上訴人之姓名並蓋用印文，以上訴人個人名義擔任人
    文公司之連帶債務人等節，均無法舉證證明，則其主張上訴
    人應負連帶清償之責任，即屬無據。從而，被上訴人基於系
    爭出租契約書請求上訴人應連帶給付被上訴人570,600 元，
    及自起訴狀繕本送達之翌日起至清償日止，按年息14.6% 計
    算之利息，為無理由，不應准許。原審判命上訴人如數連帶
    給付並依職權為假執行宣告，自有未洽。上訴意旨指摘原判
    決不當，求予廢棄改判，為有理由。爰由本院予以廢棄，改
    判如主文第2 項所示。
七、本件事證已臻明確，兩造其餘攻擊或防禦方法，經本院審酌
    後，認均與本件之結論無涉，茲不再一一論述，併予敘明。
八、據上論結，本件上訴為有理由，依民事訴訟法第436 條之1
    第3 項、第450 條、第78條，判決如主文。
中　　華　　民　　國　　96　　年　　8 　　月　　24  　日
                  民事第一庭  審判長法  官  陳邦豪
                                    法  官  朱漢寶
                                    法  官  蔡和憲
以上正本係照原本作成。
不得上訴。
中　　華　　民　　國　　96　　年　　8 　　月　　24　　日
                                    書記官  吳文雄
